臺灣高等法院刑事裁定
109年度聲字第3503號
聲  請  人  
即  第三人  興采實業股份有限公司

代  表  人  陳國欽
代  理  人  連復淇律師
上列聲請人因被告華震精密股份有限公司等違反廢棄物清理法案
件，聲請發還扣押物，本院裁定如下：
    主  文
聲請駁回。
    理  由
一、聲請意旨略以：興采實業股份有限公司（下稱興采公司）所
    有之污泥廢棄物72包，於偵查中經扣押在案，然該公司涉嫌
    違反廢棄物清理法案件，業由臺灣桃園地方檢察署檢察官以
    106年偵字第24405號為不起訴處分確定，而華震精密股份有
    限公司（下稱華震公司）等被訴違反廢棄物清理法案件，亦
    經臺灣桃園地方法院108年度訴字第701號判決認定在案（按
    即上訴後由本院以109年度上訴字第2080號審理中），上開
    扣押物應無留作證據之必要，爰依刑事訴訟法第142條之規
    定聲請發還。
二、按可為證據或得沒收之物，得扣押之；為保全追徵，必要時
    得酌量扣押犯罪嫌疑人、被告或第三人之財產，刑事訴訟法
    第133條第1項、第2項分別定有明文。又依同法第142條第1
    項前段、第317條之規定，扣押物若無留存之必要者，不待
    案件終結，應以法院之裁定或檢察官命令發還之；而扣押物
    未經諭知沒收者，應即發還，但上訴期間內或上訴中遇有必
    要情形，得繼續扣押之。再扣押物除宣告沒收之物外，應發
    還於權利人。所謂權利人即扣押物之應受發還人，固指扣押
    物之所有人，及扣押時所取自之該物持有人，或保管人而言
    ；此於所有人與持有人或保管人相競合之情形，固無不同，
    但所有人與持有人或保管人分屬不同一人時，則應發還其所
    有人（最高法院著有95年度台抗字第138號裁定見解參照）
    。
三、經查，被告華震公司、吳天鈞及邱創煇因違反廢棄物清理法
    案件，前由保安警察第七隊第三大隊第一中隊於民國106年6
    月17日，在華震公司位在桃園市○○區○○○路00號之廠區，扣
    得「尚未處理濕污泥」69包、「已處理乾燥污泥」3包一節
    ，有扣押筆錄、扣押物品目錄表在卷足憑（偵字第14368號
    卷第64至67頁）。依本案檢察官起訴書犯罪事實欄之記載，
    華震公司違反停工命令、並基於違反廢棄物清理法之犯意，
    承租之廠區旁土地，並由吳天鈞指示不知情之黎文雄將興采
    公司放置在租賃土地之廢棄物即污泥3包以烘乾機烘乾處理
    （本院卷第17至18頁），且上開扣押物品目錄表「所有人/
    持有人/保管人」欄亦記載為吳天鈞。雖同案被告即華震公
    司巡檢員邱創煇之供述，上開扣押之污泥係興采公司所寄放
    等語（偵字第14368號卷第8頁背面至9頁），然證人即興采
    公司廠長鄭志賢則稱：伊只知道興采公司有一批「約60幾包
    」的污泥太空包，堆置在向華震公司承租的空地等語（偵字
    第14368號卷第103頁），與被告吳天鈞於警詢時供稱扣案之
    污泥係興采公司所有之說法（偵字第14368號卷第60頁），
    亦互有出入，已無從據以認定本案扣押之污泥72包究係基於
    何種原因堆置在華震公司廠區。再由卷內查獲時拍攝之現場
    照片（偵字第14368號卷一第10至27頁），僅可顯示本案查
    獲時乾燥污泥與濕污泥之堆置狀態，外觀上無法看出是否為
    興采公司所有之物。從而，興采公司主張本案扣押之合計72
    包污泥為其所有物而請求發還，釋明即有不足，自非有據。
    從而，本件聲請為無理由，應予駁回。　
據上論斷，應依刑事訴訟法第220條，裁定如主文。
中　　華　　民　　國　　110 　年　　2 　　月　　9 　　日
                  刑事第二十二庭審判長法　官  洪于智
                                      法　官  陳銘壎
                                      法　官  汪怡君
以上正本證明與原本無異。
如不服本裁定，應於收受送達後五日內向本院提出抗告狀。
                                      書記官  賴怡孜
中　　華　　民　　國　　110 　年　　2 　　月　　9 　　日